臺灣高等法院刑事判決　　　　　　　　93年度上訴字第2989號
上　訴　人
即　被　告　甲○○
上列上訴人因違反槍砲彈藥刀械管制條例等案件，不服臺灣桃園
地方法院92年度訴字第224號，中華民國93年7月9日第一審判決
（起訴案號：臺灣桃園地方法院檢察署91年度偵字第18787號、
第20695號），提起上訴，本院判決如下：
    主  文
原判決關於甲○○持有改造玩具手槍及定應執行刑部分撤銷。
甲○○被訴違反槍砲彈藥刀械管制條例部分無罪。
    理  由
一、公訴意旨略以：被告甲○○於民國（下同）九十一年十月十
    四日，在桃園縣桃園市○○路一一一九號十二樓之八居住處
    所內，未經許可無故持有具殺傷力仿半自動手槍改造玩具手
    槍一把，及供上述手槍用具殺傷力改造子彈十顆，與另一具
    殺傷力制式子彈一顆，於九十一年十月十四日晚上九時十分
    許，在上揭處所為警當場查獲並扣得上揭槍彈等情，因認被
    告甲○○涉有槍砲彈藥刀械管制條例第十一條第四項、第十
    二條第四項等罪嫌。
二、按犯罪事實應依證據認定之，無證據不得推定其犯罪事實，
    刑事訴訟法第一百五十四條第二項定有明文。又認定犯罪事
    實所憑之證據，雖不以直接證據為限，間接證據亦包括在內
    ，然而無論直接或間接證據，其為訴訟上之證明，須於通常
    一般之人均不致有所懷疑，而得確信其為真實之程度者，始
    得據為有罪之認定，倘其證明尚未達到此一程度，而有合理
    之懷疑存在時，事實審法院在心證上無從為有罪之確信，自
    應為無罪之判決（參見最高法院七十六年度台上字第四九八
    六號判例意旨）。
三、訊據上訴人即被告甲○○對於桃園縣桃園市○○路一一一九
    號十二樓之八房屋係其租用，及警方於前揭時間在該處搜索
    查扣得前開槍、彈等事實固不否認，惟堅決否認有持有前開
    槍、彈等犯行，辯稱該房屋雖係其租用，但因出入友人眾多
    ，故案發前已未實際住宿該處，又案發當日當日下午其與蔡
    燦欣、陳挺祥等人由楊梅返回該處，即直接進入該處十四樓
    文康室，未進入十二號八樓，警方前往搜索時其不在屋內，
    據事後得知警方查獲藏置有槍彈之黑色提包係綽號「豬哥」
    之男子與丙○○放置該處，其並不知情，又其在警訊時遭刑
    求，警訊時所供非出於自由意志等語。經查：
（一）被告在偵查中供稱：「警訊筆錄不實在，被警察打部分我
      不追究。」等語（偵字第一八七號卷第一一四頁反面，以
      下稱偵查卷），並未詳細指稱在何時、何地、如何遭警員
      毆打；另於原審中供稱警員係在搜索現場對之予以毆打等
      語（原審二卷第七十二、七十三頁）；在本院審理時則又
      供稱：做筆錄時，一名警員製作筆錄，另一名警員站在背
      後，如其回答不滿意時，就打伊等語（本院九十四年一月
      二十八日審判筆錄）；前後關於遭警員毆打之時間、地點
      、情節，所述均顯不相符，真實性已顯有可疑。次查原審
      法院審理時，審判長詢以在警察局、地檢署及法院之供述
      是否出於自由意識，有無被刑求逼供時，被告明確答稱：
      「都是出於我志願的，沒有被刑求逼供的。」等語極為明
      確（原審三卷第二０四頁），又警方前往前開被告租用處
      搜索時之錄影帶經原審法院兩度勘驗，並無警員對被告施
      以強暴、脅迫、或其他不正方法之情形，有勘驗筆錄可按
      （原審二卷第一一二、一一三頁，原審三卷第一三五、一
      三六頁）。再查倘若被告在搜索或警訊時遭受警員刑求逼
      供而為違反其自由意志之陳述，則其供述之內容應係不利
      於本身之有關犯罪之自白，然而被告當日之警訊筆錄內容
      ，除記載其遭搜索逮捕之過程及扣押物品外，並未有任何
      承認持有槍砲、彈藥及其他犯罪之供述（見偵查卷第九頁
      至第十頁反面），顯與遭刑求逼供而自白犯罪之情況不同
      ，故被告關於遭刑求部分之抗辯，自無可採。
（二）警方在前開十二樓之八號房屋搜索時，固在屋內之乙只黑
      色提包內查扣得具有殺傷力可發射子彈之改造玩具手槍二
      支、及具有殺傷力之制式子彈、土造子彈、改造子彈共十
      三顆（檢察官僅起訴改造玩具手槍乙支、改造子彈十顆、
      制式子彈一顆），有扣案之槍、彈，搜索扣押筆錄、現場
      照片、蒐證錄影帶，及內政部警政署刑事警察局之槍彈鑑
      定書可稽，然而警方前往搜索時被告並不在現場，而係與
      林明儀、陳挺祥、楊清松在該處大樓十四樓文康室內撞球
      ，十二樓之八屋內則有蔡燦欣、藍怡苓、陳明鐘及一幼童
      等人，業據渠等分別供明，並有照片可按，可見該處出入
      份子複雜，故扣案之槍、彈是否確為被告所持有，仍須依
      嚴格之證據予以證明，不能僅憑該屋係被告租用乙節，即
      推定係被告所持有。
（三）查案發當日有綽號「豬哥」（真實姓名年籍不詳）之成年
      帶有乙只黑色提包，表示欲交付監視器材予被告，「豬哥
      」並邀同乙○○於當日下午約六時許至桃園市○○路被告
      上樓前往十二樓之八找訪被告，由在屋內之丁○○開門讓
      「豬哥」等人進入，因被告不在，「豬哥」即將黑色提包
      暫放於屋內表示先外出用餐再返回，隨與丙○○下樓與乙○○至春日路附近用餐，至當晚七時許丁○○離去該處，
      稍晚「豬哥」、丙○○、乙○○用餐完畢後，再由「豬哥
      」及丙○○上樓返回被告租屋處，在前之「豬哥」察覺有
      警察情況有異，旋與丙○○下樓並告知乙○○後分頭離去
      ，途中「豬哥」始告知丙○○包包內有槍械等情，業據證
      人乙○○、丙○○、丁○○分別於原審及本院審理時證述
      綦詳（見原審三卷九十三年五月十九日審判筆錄、本院九
      十四年一月二十八日審判筆錄），渠等所證述之主要經過
      情節均相互符合。又警方在現場查獲之陳明鐘於警訊中供
      稱：係前往該處（十二樓之八）找訪丁○○等語（偵查卷
      第四十一頁反面），於原審中證稱：到現場時，現場有丁○○及一個叫阿珠男的，還有好幾個男的，他們剛好出去
      ，有些人我都不認識等語（原審一卷第七十三頁）；另原
      審法院勘驗警方搜索時之錄影帶之結果為「警員搜索藏放
      槍枝之黑色背包，問在場之人搜索住處是何人住處，先問
      甲○○，甲○○稱不是我住的，警員另外再問剛才在房間
      那兩個人，有一聲音稱不是我的，警員問：你來做什麼？
      答：我來這邊找朋友。警員問：朋友是誰？答；國書。警
      員問：國書人？答：剛剛跑掉那個人。」，證人即承辦警
      員吳治明對此答稱：「回答剛剛跑掉那個人，我們去的時
      候並沒有人跑掉，是那個人事先離開。」等語，有審判筆
      錄可稽（原審三卷第一三五、一三六頁），可見證人丁○○確係於警方前往搜索前不久離開該處。另查證人丙○○
      、乙○○均證稱「豬哥」曾表示係欲交付監視器材與被告
      等語（本院九十四年一月二十八日審判筆錄），而依現場
      照片所示，該黑色提包內除藏置有槍、彈外，確有類似監
      視器材之電子儀器（見偵查卷第六十六頁下方之照片）。
      由此可徵證人乙○○、丙○○、丁○○之上開證言應堪採
      信。
（四）警方前往十二樓之八搜索時被告不在現場，而係與林明儀
      、陳挺祥、楊清松在該處十四樓文康室內，之後遭警方在
      該棟大樓內查獲等情，業據被告之警訊筆錄記載明確，核
      與林明儀、陳挺祥、楊清松及證人即警員賴明聰、蔡振哲
      （原審一卷第二二一頁、第二二六頁，賴明聰部分之筆錄
      將十二樓之八誤載為「八樓」，將十四樓誤載為「十二樓
      」）供述之情節相符。又證人蔡燦欣於偵查中供稱：其與
      被告、陳挺祥從楊梅回來，被告與陳挺祥去十四樓，其在
      睡覺等語（偵查卷第一一四頁）；同案被告林明儀於原審
      中供稱：「我先打電話給甲○○，我到那邊就直接上十四
      樓，十四樓有四個人就是我、甲○○、陳挺祥、楊清松。
      」等語（原審二卷第七十二頁）；證人陳明鐘證稱：到場
      時十二樓之八有丁○○等人，被告不在那裡等語（原審一
      卷第七十三頁、第一一０頁）；證人丁○○亦證稱「豬哥
      」及丙○○前往時被告不在場等語；自堪認「豬哥」等人
      到場及警方前往搜索之該段期間內被告均未曾至十二樓之
      八。至於證人陳挺祥於警訊中供稱：被告至中壢找我，後
      來就帶我去與張清松見面等語（偵查卷第二十八頁），於
      原審證稱：蔡燦新開車至中壢找我，沒有其他人，直接到
      春日路十四樓打撞球，被告及楊清松、林明儀稍後才來等
      語（原審一卷第一九一、一九二頁），然而證人陳挺祥在
      警訊與原審中所述內容並非一致，且又未提及蔡燦欣之妻
      藍怡苓及其子等人，所述已非詳盡，況且依陳挺祥之證言
      以觀，其當日並未進入十二樓之八，對被告於當日曾否進
      入該處及有關藏放槍械之黑色提包均無所悉，其證言自與
      被告有無持有槍、彈犯行之待證事實欠缺關聯性，不足資
      為不利於被告之論據。
（五）扣案之槍、彈經警方採驗指紋結果，手槍上所顯現之紋線
      均模糊不清或特徵點不足及重疊，無法比對，另子彈十五
      顆均無指紋顯現，有槍彈鑑定書可憑（偵查卷第一六九頁
      ）；裝置槍、彈之黑色提包則未經查扣、亦未採取指紋鑑
      定，業據證人即承辦警員吳志明供明（原審二卷第六十八
      頁）；自不能證明被告曾接觸及持有前開黑色提包及扣案
      之槍、彈等物品。又裝置扣案槍、彈之黑色提包係放置在
      屋內臥室前方與廚房間之空間處之梳妝台下，有現場照片
      ，及證人吳志明之證言暨所繪現場簡圖可考（偵查卷第六
      十三頁、原審二卷第六十七頁、第八十二頁），依屋內陳
      提包，並非藏置在櫥櫃、天花板等隱密處所，亦與證人丁○○、丙○○證述黑色提包係由「豬哥」暫時寄放之情節
      並無明顯扞格。
（六）綜合上述事證，警方搜索查扣之前開槍、彈並非被告所持
      有，而係由「豬哥」持有攜帶至前開處所，因未遇見被告
      ，而暫時寄放該處，待「豬哥」與丙○○用餐後欲返回該
      處時，發覺警方前往搜索情況有異旋即逃逸等情，衡情自
      有可能。再查被告於警詢時供稱：「（警方在你住處查獲
      之改造手槍二枝、手槍半成品一枝、手槍子彈十三顆係為
      誰所有？為何在你住處內？）是因為十一日時我和一位綽
      號『阿順』及他的朋友聊天時，談到說他有在改造手槍械
      ，問我說要不要買，我就說那你拿來給我看一看再說，所
      以『阿順』就於今天下午十七時許，要將這些槍械來給我
      看，我因為當時林明儀來找我，我就叫『阿順』先在屋內
      等我一下，我不知道「阿順」是在什麼時候離開，而且不
      知道他為什麼要將槍械放在我屋內。」等語（偵查卷第十
      頁），如其所稱屬實，被告極有可能係聯絡丙○○與「豬
      哥」攜帶扣案槍、彈前往該處，以決定是否購買，然而「
      豬哥」與丙○○攜帶扣案槍、彈前往時，因未遇見被告，
      而由「豬哥」先將扣案槍、彈寄放在被告租用處，然「豬
      哥」並未將扣案槍、彈實際交付被告而置於被告之實力支
      配下，被告自尚未持有該等槍、彈，且被告與「豬哥」交
      易前，並無與「豬哥」等人共同持有扣案槍、彈之犯意聯
      絡及行為分擔，槍砲彈藥刀械管制條第十一條第四項、第
      十二條第四項之無故持有槍砲、子彈罪又均無處罰未遂犯
      之規定，被告仍無刑責可言。綜上所述，本案顯有合理懷
      疑存在，自屬不能證明被告犯罪。
四、原判決未就全案事證詳為審酌，遽行對被告論科，自非允洽
    ，被告提起上訴，否認犯罪，為有理由，應由本院將原判決
    關於被告持有改造玩具手槍及定應執行刑部分撤銷，另為被
    告無罪之諭知。
據上論斷，應依刑事訴訟法第三百六十九條第一項前段、第三百
六十四條、第三百零一條第一項，判決如主文。
本案經檢察官劉家芳到庭執行職務。
中　　華　　民　　國　　94　　年　　2 　　月　　18　　日
　　　　　　　　　刑事第二十二庭審判長法　官  黃瑞華
　　　　　　　　　　　　　　　　　　  法　官  陳憲裕
　　　　　　　　　　　　　　　　　　  法　官  宋  祺
以上正本證明與原本無異。
不得上訴。
                                      書記官  蔡慧娟
中　　華　　民　　國　　94　　年　　2　　月　　23　　日
